# 同一控制下子公司无偿划拨给新成立公司合并调整问题

提问人：我的草帽 时间：2017-03-10 16:00:34
@chenyiwei 陈老师 我有找到 您以前回复类似的帖子，我想问一下 B合并资产负债表 年初为 0 准则有相关的条款么

回答人：chenyiwei
合并报表的编制是以母子公司关系为前提的。母公司成立前，母子公司关系不会存在。

提问人：我的草帽 时间：2017-03-10 16:14:00
第三十二条 母公司在报告期内因同一控制下企业合并增加的子公司以及业务，编制合并资产负债表时，应当调整合并资产负债表的期初数，同时应当对比较报表的相关项目进行调整，视同合并后的报告主体自最终控制方开始控制时点起一直存在。 　　因非同一控制下企业合并或其他方式增加的子公司以及业务，编制合并资产负债表时，不应当调整合并资产负债表的期初数。 　　第三十三条 母公司在报告期内处置子公司以及业务，编制合并资产负债表时，不应当调整合并资产负债表的期初数。 陈老师，我们领导告诉我 第三十三条 说的是 向集团外部出售子公司，不是集团内部出售子公司 ，所以三十二条和三十三条不矛盾，请问是这么理解么？

回答人：chenyiwei
这两条都是讲报告期内发生合并报表范围的变动时如何处理。 32 条是增加子公司， 33 条是减少子公司。所针对的交易或事项不同，当然不会矛盾。

提问人：我的草帽 时间：2017-03-10 15:28:46
@chenyiwei，比较着急 希望陈老师给予解答，谢谢 集团二级子公司 A A的子公司 ---1 2 3（ 3 及公司） 2 的子公司 ----4（ 4 及公司） 现在A用自己的子公司 1 2 以及 2 的子公司 4 无偿划转给集团总公司 总公司用 1 2 4 成立一个集团 2 级公司B（与A平级） A公司的账务处理 借：资本公积 贷：长投 合并日不清楚，只是 个别报表处理了长投 ，那么A 和B的合并报表如何编制，A和B的合并表表期初 和期末怎么调整， A 和B的 合并报表期初数 权益 如何列示? B的设立 完于 1 2 4

回答人：chenyiwei
A的合并报表层面，按照划转出去的 1 、 2 、 4 于划转日的净资产，依次冲减合并报表层面的资本公积、盈余公积、未分配利润。 1 、2 、 4 在年初到划出日之间的利润表和现金流量表正常纳入合并报表范围。 B的合并报表层面：按同一控制下合并原则处理，按合并日（划转日）取得三家子公司（合并为一个整体）的帐面净资产份额作为长期股权投资成本，与新增实收资本之间的差额调整资本公积。

提问人：4927129 时间：2017-03-10 20:22:39
请叫陈老师， 1 、“A的合并报表层面，按照划转出去的 1 、 2 、 4 于划转日的净资产，依次冲减合并报表层面的资本公积、盈余公积、未分配利润。”具体会计分录如何编制？由于资产负债表不能合并，无实收资本等净资产，母公司单体报表上借：资本公积 贷：长投 ，合并层面分录具体分录是？ 2 、对于同一控制下处置子公司，仅合并期初至处置日损益表、现金流量表，那么合并层面如何编制具体调整分录合并利润表？

回答人：chenyiwei
1 、相当于：借：划出方各项负债，借：资本公积，贷：划出方各项资产。 2 、最简单的抵销分录是：借：年初未分配利润（延续上年抵销影响），借：投资收益（本期数），借：少数股东损益，贷：期末未分配利润。

提问人：4927129 时间：2017-03-11 08:49:23
再烦陈版主“、相当于：借：划出方各项负债，借：资本公积，贷：划出方各项资产。”这句分录理解：划转方单体已做借：资本公积 贷：长投，此单体报表上已做的此笔分录，合并上就不用做你说的此笔，因为单体上长投其实就是划转方的净资产。不知道我的理解对不对？

回答人：chenyiwei
单体层面是按投资成本转出，合并报表层面是按净资产转出，两者金额不同，还是需要调整的。

提问人：cpaipo 时间：2017-03-12 11:59:17
陈版主，麻烦再烦你一次， 1 、如你所述“相当于：借：划出方各项负债，借：资本公积，贷：划出方各项资产。”，由于被划转子公司本期资产负债表未并入合并报表，是不是相当于已经做了如你所得上述抵消分录，那我再合并层面如何做具体分录抵消呢？ 2 、划出方已根据账面长期股权投资进行了下账并冲销资本公积，如你所述“单体层面是按投资成本转出，合并报表层面是按净资产转出，两者金额不同，还是需要调整的。”是否意味着再合并层面将上述差额在合并层面做抵消，具体分录是什么？因为我合并试算上并未并入被划转公司资产负债表。 3 、被划转子公司当期利润表并入，我现在通过试算算出净利润，我是否设置一个过渡科目，将“净利润”+“年初未分配利润”的合计数来设置一个“其他转入数负数”来平衡试算，再在合并报表上做借：“年初未分配利润”贷：其他转入数来核销“其他转入数”余额即可？

回答人：chenyiwei
一般可以理解为：借：年初未分配利润，借：投资收益，贷：期末未分配利润。你说的设置过渡项目的做法也可以，保证结果正确即可。

提问人：呼叫帮助 时间：2018-06-09 18:21:11
2 、对于同一控制下处置子公司，仅合并期初至处置日损益表、现金流量表，那么合并层面如何编制具体调整分录合并利润表？
chenyiwei 点评 2 、最简单的抵销分录是：借：年初未分配利润（延续上年抵销影响），借：投资收益（本期数），借：少数股东损益，贷：期末未分配利润。 陈版，您点评的抵销分类是必须要吗？我记得您说过，处置子公司的利润表可以不需要列式，以抵销分类的形式进行合并，这种形式是否也还需要编制借：年初未分配利润（延续上年抵销影响），借：投资收益（本期数），借：少数股东损益，贷：期末未分配利润？

回答人：chenyiwei
如果“处置子公司的利润表可以不需要列式，以抵销分类的形式进行合并”，则抵销分录自然不同。我这个回复是指仍将被处置子公司自年初至处置日利润表采用列表方式纳入合并时的处理。